臺灣屏東地方法院刑事裁定　　　　　　　　　　　　　九十二年度易字第五五號
　　被　　　告　甲○○
　　被　　　告　乙○○
　　被　　　告　丙○○
右列被告等因詐欺等案件，經檢察官提起公訴（九十二年度偵字第五五四號），本院
裁定如左：
    主    文
公訴駁回。
    理    由
一、公訴意旨略以：被告甲○○、乙○○與林文東（另送請臺灣高雄地方法院併案審
    理），於民國八十九年四月間起，先以甲○○名義在高雄市○○○路設立雅美佳
    實業有限公司（下稱雅美佳公司），吳月鳳（另簽移臺灣高雄地方法院檢察署偵
    辦）名義在高雄市新興區○○○路四十號設立百樂實業有限公司（下稱百樂公司
    ），作為向銀行申請存款帳戶時登記之營業地址，再由林文東分別帶甲○○向高
    雄市第三信用合作社、屏東縣東港區漁會、第一商業銀行，乙○○向華信商業銀
    行等多家銀行申請開設支票存款帳戶，並為培養各該帳戶之信用，再以林文東、
    王蓮臺、呂瓊雯（以上二人另簽移臺灣高雄地方法院檢察署偵辦）、吳月鳳、周
    美玉（已經臺灣臺南地方法院檢察署為不起訴處分）、高金柱名義及用雅美佳公
    司、百樂公司名義向臺灣區中小企業銀行、土地銀行、中國農民銀行、高雄區中
    小企業銀行、上海商業銀行、第一商業銀行、高雄市農會、高雄市第三信用合作
    社、華僑商業銀行、高雄市第二信用合作社、合作金庫、匯豐商業銀行、華南商
    業銀行、中興商業銀行、萬通商業銀行、高雄銀行、寶島商業銀行、臺北國際商
    業銀行、屏東縣東港區漁會、華信商業銀行、交通銀行、中國國際商業銀行、臺
    灣銀行、泛亞商業銀行、中華商業銀行、遠東國際商業銀行等多家銀行先後申請
    開設支票存款帳戶及金融卡，作為與前揭存款帳戶製造互相往來交易假象，以便
    申請支票簿，使金融機構陷於錯誤，誤認往來正常、信用良好，而核准其前揭開
    設之支票帳戶請領支票使用，迨由甲○○、乙○○領得存摺、支票簿及金融卡後
    ，渠等明知自己無支付票款能力，仍連同印章悉交由林文東出售予丙○○、黃得
    春（另簽移臺灣高雄地方法院檢察署偵辦）及其他不特定人使用，嗣於八十九年
    十月五日零時二十分許，林文東持甲○○等人支票在臺南市○區○○○路與永華
    路口時，為警查獲，並扣得高金柱、王蓮臺、呂瓊雯、雅美佳公司、甲○○、林
    文東、乙○○、周美玉、吳月鳳、百樂公司存款簿三十七本、甲○○、乙○○、
    吳月鳳、高金柱、雅美佳公司、百樂公司等支票簿十三本、支票三十二張、百樂
    公司、雅美佳公司、高金柱、吳月鳳、甲○○、乙○○、王蓮臺、林文東等印章
    二十顆、金融卡三十七張、帳簿一本、高金柱、蔡榮林身分證二枚、王順興名片
    一盒、支票打字機一台、行動電話一支。又被告丙○○明知林文東所販賣前揭支
    票，係其培養人頭所請領無法兌現之支票，已無支付能力，竟仍於八十九年九月
    二十五日某時，在屏東縣里港鄉中日超商前，以每張新台幣（下同）五千元代價
    ，向林文東購買發票人不詳，到期日分別為八十九年十一月五日、同年十一月二
    十日，付款人臺灣銀行及不詳行名銀行，面額分別為一十一萬元及二十一萬元之
    支票二張後，將上開支票交予一姓名不詳綽號「阿豐」男子，以作為償還其欠款
    之用，嗣經丙○○供述，始知上情。因認被告甲○○、乙○○涉犯刑法第三百三
    十九條第一項之幫助詐欺取財罪嫌，被告丙○○涉犯刑法第三百三十九條第二項
    之詐欺得利罪嫌。
二、按檢察官就被告犯罪事實，應負舉證責任，並指出證明之方法。法院於第一次審
    判期日前，認為檢察官指出之證明方法顯不足認定被告有成立犯罪之可能時，應
    以裁定定期通知檢察官補正，逾期未補正者，得以裁定駁回起訴，刑事訴訟法第
    一百六十一條第一項、第二項定有明文。又所謂指出證明之方法，除表明所擬使
    用之證據外，並應包括指出調查之途徑、與待證事實之關聯及證據之證明力等事
    項，有最高法院九十一年度第四次刑事庭會議紀錄可供參考。
三、本件公訴人認被告甲○○、乙○○犯罪之事實為被告甲○○、乙○○與另案被告
    林文東基於意圖為自己不法所有之犯意聯絡，以王蓮臺、呂瓊雯、吳月鳳、周美
玉、高金柱等人之名義向金融機構申辦銀行帳戶，並在該帳戶間製造互相往來之
    假象，以便申請支票，致金融機構陷於錯誤，誤認渠等往來正常、信用良好，而
    核准其等開設之支票帳戶請領支票使用後，將領得之存摺、支票簿及金融卡、印
    章交付予共犯林文東，由林文東以每張五千元之代價出售予丙○○、黃得春等情
    。然查帳戶所有人向金融機構請領支票後，無論使自己簽發使用，或交由他人使
    用，雖係由該金融機構擔任票據付款人，惟金融機構仍均視該支票帳戶內是否有
    足夠之存款以決定是否付款，縱該帳戶內之存款不足，金融機構亦將拒絕付款，
    亦不因而受有何損害。金融機構於支票帳戶所有人請領支票時，固均須先就該帳
    戶之信用狀況進行一定之評估後，始予以核准。然就金融機構而言，其既不因核
    准支票之請領而承擔票據未能兌現之風險，則支票簿本身對金融機構而言，財產
    價值亦甚微。且金融機構就支票帳戶內之存款，通常並不給付利息，金融機構得
    以無息運用該帳戶內之資金，其對價則為交付空白支票簿供帳戶所有人使用，並
    於其存款或信用契約所約定之數額範圍內承擔付款之責任，以便利帳戶所有人使
    用支票進行交易。易言之，核准支票帳戶所有人請領支票，實係金融機構無息運
    用該帳戶所有人存款資金之對價，故支票帳戶所有人縱有製造信用以請領支票之
    行為，亦難認其有何不法所有之意圖。是就被告甲○○、乙○○與共犯林文東製
    造信用請領支票之行為而言，檢察官指出之證明方法顯不足認定被告有成立犯罪
    之可能。又公訴人認被告丙○○犯罪之事實，為被告丙○○以五千元之代價，向
    共犯林文東購買發票人不詳、付款銀行不詳，面額為十一萬元及二十一萬元之支
    票二張，用以支付其積欠綽號「阿豐」之人之債務。然共犯林文東所交付之上開
    支票是否曾遭提示，是否確實因存款不足而退票，卷內均查無資料，是就被告丙○○向共犯林文東購買「芭樂票」以清償借款之行為而言，檢察官指出之證明方
    法顯不足認定被告有成立犯罪之可能。嗣經本院於九十三年三月八日裁定命公訴
    人於三十日內補正足資認定本件被告甲○○、乙○○有幫助詐欺取財、被告丙○○有詐欺得利之犯罪事實相關證據，該裁定業於九十年三月十七日送達於公訴人
    ，有送達證書在卷可稽，公訴人逾期並未補正；從而，本件尚難認為公訴人已就
    被告三人犯罪之事實負舉證責任，並指出證明之方法，依據上開法條及最高法院
    刑事庭意見，自應依法裁定駁回起訴。
四、依刑事訴訟法第一百六十一條第二項裁定如主文。
中      華      民      國    九十三    年      五      月     十九     日
                                  臺灣屏東地方法院刑事第四庭
                                      審判長法  官簡志瑩
                                            法  官王以齊
                                            法  官陳姵君
右正本證明與原本無異。
如不服本裁定，應於裁定送達後五日內，向本院提出抗告狀。
                                      書記官   許倬維
中    華    民    國     九十三      年      五      月       十九      日
